臺灣南投地方法院刑事判決
110年度審金訴字第8號
公  訴  人  臺灣南投地方檢察署檢察官 
被      告  田羿廷


選任辯護人  鍾錫資律師

上列被告因洗錢防制法案件，經檢察官提起公訴（110年度偵字
第638號），本院判決如下：
    主    文
田羿廷幫助犯詐欺取財罪，處有期徒刑參月，如易科罰金，以新
臺幣壹仟元折算壹日。
    犯罪事實
一、田羿廷明知金融機構帳戶為個人信用之表徵，且申請開立金
    融帳戶並無任何特殊限制，任何人只要有些許款項，均可自
    行至不同金融機構申請開立多數帳戶使用，並預見將自己持
    用之帳戶提供他人使用及協助提領款項，可能因此供不法詐
    騙份子利用以詐術使他人將款項匯入，仍基於幫助詐欺取財
    之不確定犯意，在民國109年5月8日某時，田羿廷提供其所
    有之中國信託商業銀行股份有限公司帳號000000000000號帳
    戶（下稱中國信託銀行帳戶）之網路銀行帳號及密碼，供自
    稱從事虛擬貨幣買賣之不詳年籍之人。嗣詐欺人員以楊雅芯
    之友人「林浩」之名，並以介紹金融投資為餌，並提供網站
    名稱為盛世國際之金融投資網站客服人員LINE ID給楊雅芯
    ，誘使楊雅芯匯款投資，楊雅芯遂與該網站客服人員聯絡，
    並由該客服人員提供前揭帳戶帳號以供匯款投資，且接續以
    需匯款提供保證金、稅金云云，致楊雅芯因而陷於錯誤而於
    109年5月11日當日先後匯款共新臺幣（下同）12萬元（匯款
    4次，各3萬元）至前揭金融帳戶。嗣楊雅芯因該網站客服人
    員均藉詞推託提現且再要求匯款，始悉受騙，並報警處理。
二、案經楊雅芯訴由新北市政府警察局新莊分局報告臺灣新北地
    方檢察署陳請臺灣高等檢察署檢察長核轉臺灣南投地方檢察
    署檢察官偵查起訴。
    理    由
一、本判決以下認定犯罪事實所引用之被告以外之人於審判外之
    言詞或書面陳述等供述證據，因被告對證據能力均表示無意
    見，並同意作為本案之證據，且被告、公訴人及辯護人知悉
    有第159條第1項不得為證據之情形，於言詞辯論終結前亦未
    聲明異議，本院審酌各該證據作成時之情況，核無違法不當
    或證明力明顯過低之瑕疵，亦認以之作為證據應屬適當，是
    依刑事訴訟法第159條之5之規定，認均有證據能力。至其餘
    資以認定被告犯罪事實之非供述證據，亦查無違反法定程序
    取得之情形，依刑事訴訟法第158條之4反面解釋，亦具證據
    能力。
二、認定犯罪事實所憑之證據及理由：
　　被告固坦承有將本案中國信託銀行帳戶之網路銀行帳號、密
    碼提供他人使用之事實，惟否認有何幫助詐欺取財之犯行，
    辯護人則其為辯護略以：被告在警詢、偵訊及審判程序中都
    曾稱在109年4月間在網路上認識網友，該網友邀請他一起從
    事比特幣買賣，以致被告提供中國信託銀行帳戶給他操作，
    比特幣買賣確實需要銀行帳戶來兌換現金，被告的供述並非
    不足採信，本件最多只能證明被告有提供帳戶，以致於被害
    人被詐騙的款項匯入到該帳戶的事實，無從依照被告提供帳
    戶給網友就能夠推論被告有幫助詐欺、幫助洗錢的不確定故
    意，這應該是推論。被告也只有提供帳戶，也沒有犯罪所得
    ，造成隱匿的效果，或者是將贓款將它合法化，或是製造金
    流的斷源，被告提供帳戶的時候，詐騙集團還沒有開始行騙
    ，沒有特定犯罪所得，跟洗錢法要件不符，本件被告所成立
    是幫助犯，是從犯，沒有獨立性，本案的正犯「林浩」這個
    人根本沒有到案陳述，本案沒有正犯，被告是否成立犯罪，
    本案沒有積極的證據足以證明被告確實有獲得報酬款項，被
    告無利可圖的情形下，應不致於涉犯此案等語。經查：
（一）被告於109年4月間在網路臉書社群媒體認識一年籍不詳之
      網友，被告乃與該不詳姓名年籍之網友約定從事虛擬貨幣
      買賣，由被告提供帳戶資料，該年籍不詳之網友會分紅、
      差價給被告，被告乃將其於109年4月8日申辦之中國信託
      銀行帳戶，於109年5月8日將上開中國信託銀行之網路銀
      行帳號及密碼，提供該自稱從事虛擬貨幣買賣之年籍不詳
      之人。嗣詐欺成人員以係楊雅芯之友人「林浩」，並以介
      紹金融投資為餌，並提供網站名稱為盛世國際之金融投資
      網站客服人員LINE ID給楊雅芯，誘使楊雅芯匯款投資，
      楊雅芯遂與該網站客服人員聯絡，並由該客服人員提供前
      揭帳戶帳號以供匯款投資，且接續以需匯款提供保證金、
      稅金云云，致楊雅芯因而陷於錯誤而於109年5月11日當日
      先後匯款共新臺幣（下同）12萬元（匯款4次，各3萬元）
      至前揭金融帳戶，嗣楊雅芯因該網站客服人員均藉詞推託
      提現且再要求匯款，始悉受騙，並報警處理等情，此經被
      告於警、偵訊及本院審理時供述在卷，並經告訴人楊雅芯
      於警詢時陳述在卷，並有臺灣新北地方檢察署109年度偵
      字第33463號卷二卷附之內政部警政署反詐騙諮詢專線紀
      錄表（第60頁）、新北市政府警察局蘆洲分局延平派出所
      受理詐騙帳戶通報警示簡便格式表（第65頁）、金融機構
      聯防機制通報單（第72頁）、告訴人楊雅芯手機畫面截圖
      ( 含告訴人好友欄大中志正LINE首頁、盛世國際VIP客服L
      INE首頁、被告與盛世國際VIP通訊軟體對話記錄)（第73
      頁至第84頁）、繼續儲金帳戶交易明細查詢（第85頁至第
      90頁）、告訴人楊雅芯郵政存簿儲金簿暨歷史交易明細（
      第93頁至第96頁）、林子淳郵政存簿儲金簿暨歷史交易明
      細（第97頁至第98頁）、新北市政府警察局蘆洲分局延平
      派出所受理刑事案件報案三聯單（第104頁）、新北市政
      府警察局蘆洲分局延平派出所受理各類案件紀錄表（第10
      5頁）、中國信託銀行存款交易明細（第129頁至第130頁
      ）、中國信託商業銀行股份有限公司109年6月9日中信銀
      字第109224839134440號函及函附被告帳戶個人資料（第1
      31頁至第132頁）等件在卷可憑。
（二）按刑法之故意犯，可分為直接故意與不確定故意，所謂不
      確定故意即指行為人對於構成犯罪之事實，預見其發生而
      其發生並不違反其本意（刑法第13條第2項規定參照）。
      是被告若對於他人可能以其所交付之帳戶，進行詐欺取財
      之犯罪行為，已預見其發生而其發生並不違反其本意，則
      其自仍應負相關之罪責。而金融機構帳戶之帳號、密碼等
      事關個人財產權益之保障，專有性甚高，除非本人或與本
      人具親密關係者，難認有何理由可自由流通使用該等帳戶
      資料，是一般人均有妥為保管及防止他人任意使用之認識
      ；縱逢特殊情況而偶有需交付他人使用之情形，亦必深入
      瞭解其用途、合理性及對方身分背景，及是否與之有特殊
      情誼及關係者，始予例外提供。再者，臺灣社會對於不肖
      人士及犯罪人員常利用他人帳戶作為詐騙錢財之犯罪工具
      ，藉此逃避檢警查緝之情事，近年來新聞媒體多所報導，
      政府亦大力宣導督促民眾注意，主管機關甚至限制金融卡
      轉帳之金額及次數，用以防制金融詐騙事件之層出不窮；
      因此，若交付金融帳戶之帳號及密碼等予非親非故之不詳
      年籍之他人，則該他人將有可能不法使用該等帳戶資料，
      以避免身分曝光，而近來利用他人帳戶詐欺取財之犯罪類
      型層出不窮，該等犯罪多數均係利用他人帳戶作為資金出
      入，又一再經媒體廣為報導，此情幾乎已成為整體臺灣社
      會人盡皆知之犯罪手法。而被告既生活於臺灣社會，且於
      案發時為成年人，並具有大學之學歷，業據其於警詢及本
      院審理時供承甚詳，堪認其為有相當智識程度及基本生活
      經驗之人，是其對於上述現今社會之情況，即難推諉為不
      知。從而，被告竟猶任意交付上開可供存取帳戶款項之金
      融機構帳戶之網路銀行帳號及密碼與真實姓名年籍不詳之
      人，可見被告交付前開金融機構帳戶之資料時，即有供他
      人任意使用該帳戶存提款項，而不以為意之意思甚明。
（三）被告雖否認犯行，然依被告於警詢供述：我本人於109年4
      月8日申辦中國信託銀行帳戶，作存款使用，在網路上認
      識網友，他跟我說他從事虛擬貨幣買賣，賺取差價，要我
      提供帳戶給他操作，所賺取差價，由我們2個人共同分享
      ，於是於109年5月8日將我的中國信託網路銀行提供給他
      人使用（見上開33463號偵卷卷一第10頁）；於偵訊時陳
      述： 大約是在109年4月，我在臉書上看到一個社團，裡
      面有提供通訊軟體，我加對方好友，對方說他自己在做虛
      擬貨幣買賣，如果我把帳戶借給他，他每隔2、3個月會分
      紅給我，對方在網路上的名稱是英文，他要我加的通訊軟
      體每隔一段時間就會把對話內容刪除，那個通訊軟體的名
      字我現在不記得，只知道是英文，好像是TELEGRAM。我是
      把網路銀行的帳號借給他，帳戶的存摺、提款卡、密碼、
      印章都留在我這裡。我給對方網路銀行帳號的時間大約於
      109年4月底至5月初間，給對方網路銀行的帳號、密碼之
      後，我自己沒有再進去帳戶裡看，我是等到銀行通知我，
      進去看，發現帳戶裡面已經沒有什麼錢，我有看交易明細
      ，不過這時帳戶凍結，沒有跟網友見過面，我那時沒有想
      那麼多，想要賺錢（見上開33463號偵卷卷二第167頁至第
      168頁）；我不知道對方年籍、住在那裏、知道網路銀行
      提供帳戶、密碼即可交易等語（見本院審理筆錄第7頁至
      第8頁），是依被告之陳述，被告係出借其個人帳戶給網
      路上認識不詳之人，該不詳之人會支付被告差價及分紅，
      則被告之工作內容為提供帳戶後，無需再付出任何之勞力
      、時間，即可獲得報酬，被告應知該出借帳戶之工作毋須
      特別之工作技能，耗極低之時間、勞力成本，提供帳戶即
      可獲取報酬，此情節在近年法定基本工資為每月2萬餘元
      之現狀下，實與常情有違。被告主觀上既可預見上開帳戶
      可能遭不法利用，而提供本案中國信託銀行帳戶之網路銀
      行帳號及密碼後，無論如何與該不詳之人保持聯繫，實無
      法控制該不詳之人取得被告上開提供之帳戶後用於詐欺取
      財之犯罪行為，是縱被告聽信網路上不詳之人之言，然如
      詐欺人員將之用於詐欺取財犯罪，被告亦無法為任何防止
      之舉措，且對此後果並非無法預見，卻在無任何可確保上
      開帳戶不淪為詐欺取財犯罪所用之情況下，仍提供帳戶資
      料，自可彰顯其縱使其帳戶淪為詐欺犯罪工具亦不違背其
      本意之容任心理，而有幫助犯詐欺取財之不確定故意，被
      告前開抗辯，為無可採。是被告因貪圖承諾之報酬將本案
      銀行之帳戶提供予無信賴關係之上開不詳之人使用，主觀
      上確有容任對方利用其帳戶犯詐欺取財罪之不確定故意。
（四）另一般人申辦金融機構帳戶並無特殊限制，僅需備妥身分
      證件並存入最低金額即可開戶，同1人亦得向不同金融機
      構申請數個存款帳戶使用，除非為充作犯罪使用，藉此躲
      避檢警追緝，否則一般人並無使用他人帳戶之必要。被告
      既為智識正常且具社會經驗之成年人，對此應有所認識，
      而其自承不知悉對方之真實姓名年籍，竟仍願意將上開帳
      戶之資料使用，實可預見其交付之上開帳戶之資料，將幫
      助他人實行詐欺取財犯罪。是被告上開所辯，為事後卸責
      之詞不足採信。
（五）綜上所述，被告於本院所為之辯稱及辯護人所為之辯護，
      均不可採，本件被告幫助他人詐欺取財之犯行，足以認定
      。
三、論罪科刑之理由：
（一）按刑法上之幫助犯，係對於犯罪與正犯有共同之認識，而
      以幫助之意思，對於正犯資以助力，而未參與實施犯罪之
      行為者而言。查，被告將本案中國信託銀行之帳戶之網路
      銀行帳號及密碼提供予他人使用，容任他人得基於詐欺取
      財之犯意，向告訴人施以詐術，致告訴人陷於錯誤，而匯
      款至被告所提供之本案帳戶內，而被告雖未參與詐欺取財
      之行為，然顯係以幫助之意思，參與詐欺取財構成要件以
      外之行為，為幫助犯。是核被告所為，係犯刑法第30條第
      1項、第339條第1項之幫助詐欺取財罪。至被告固有提供
      本案帳戶幫助詐欺犯行之遂行，惟無證據證明被告於提供
      本案帳戶資料之幫助行為時，即已知悉該詐欺集團之人數
      、以網際網路對公眾散布而詐欺等事由，依所知輕於所犯
      ，從其所知之法理，自無從論以幫助犯刑法第339條之4之
      加重詐欺取財罪之罪責，附此敘明。
（二）被告以幫助之意思，參與犯罪構成要件以外之行為，為幫
      助犯，依刑法第30條第2項規定，按正犯之刑減輕之。
（三）爰審酌被告並無因犯罪經判決處刑之前案紀錄，素行良好
      ，卻貪圖小利，提供本案中國信託銀行帳戶之網路銀行帳
      號及密碼予他人，致本案詐欺人員得以使用該帳戶詐騙告
      訴人，並使犯罪追查不易，而助長詐欺取財之歪風，對社
      會財貨秩序、正常經濟交易安全及人民財產權構成嚴重危
      害，增加告訴人尋求救濟及警察機關查緝犯罪之困難；兼
      衡被告犯後否認犯行，並未與告訴人達成和解，暨被告於
      本院審理自述其大學之智識程度、現在為學生、有打工時
      月收入24000元、無不動產、無親屬扶養之生活狀況等一
      切情狀，量處如主文所示之刑，並諭知易科罰金之折算標
      準。
（四）另被告雖交付上揭涉及本案帳戶之網路銀行帳號及密碼，
      而為不法詐欺人員供財產犯罪使用，惟卷內並無證據足證
      被告本案幫助行為有獲得任何報酬或利益，故應認被告就
      本案無犯罪所得，自無沒收犯罪所得可言，附此敘明。
四、不另為無罪之諭知：
（一）公訴意旨另認被告有提供上開帳戶使詐欺人員遂行詐欺取
      財之犯行，亦同時構成刑法第30條第1項、洗錢防制法第2
      條第2款、第14條第1項之幫助洗錢罪嫌等語。
（二）按特定犯罪之正犯實行特定犯罪後，為掩飾、隱匿其犯罪
      所得財物之去向及所在，而令被害人將款項轉入其所持有
      、使用之他人金融帳戶，並由該特定犯罪正犯前往提領其
      犯罪所得款項得手，因已造成金流斷點，該當掩飾、隱匿
      之要件，該特定犯罪正犯自成立一般洗錢罪之正犯。如提
      供金融帳戶之行為人主觀上認識該帳戶可能作為對方收受
      、提領特定犯罪所得使用，對方提領後會產生遮斷金流以
      逃避國家追訴、處罰之效果，仍基於幫助之犯意，提供該
      帳戶之提款卡及密碼，以利洗錢之實行，應論以一般洗錢
      罪之幫助犯。是提供金融帳戶之行為人是否成立一般洗錢
      罪之幫助犯，仍應以主觀上有無認識為斷（最高法院108
      年度台上大字第3101號裁定意旨參照）。
（三）近年來詐欺事件恆傳，政府相關機關為防止民眾遭到詐欺
      人員矇騙致生損害，透過各種宣傳途徑，經常灌輸民眾當
      前詐欺人員慣用之詐欺手法，庶免民眾受害上當。其中借
      用他人之金融帳戶，作為詐欺人員向被害人取得錢財之工
      具，一般智慮健全者大都能理解知曉，並提高防範不任意
      將其個人金融帳戶借予他人使用，避免遭到詐欺人員利用
      其金融帳戶資為詐欺取財之工具，此部分之幫助行為，係
      在於詐欺人員利用其金融帳戶取信被害人，認為係與願意
      提供真實帳戶之所有人進行匯款，而與詐欺行為之助成具
      有直接關聯性。然而，「洗錢」為專業用語，涉及複雜之
      金融及法律概念，一般民眾通常無法充分明白理解知曉「
      洗錢」之概念及其範疇，況且行為人提供他人金融帳戶後
      ，是否助成洗錢行為之遂行，尚視其後詐欺人員款項提領
      方式而有不同，除非有行為人於提供金融帳戶時，已對於
      詐欺人員以現金提領後，將以層層轉交方式造成金流斷點
      等節有高度認識，始可認其所為與一般洗錢罪具有直接關
      聯性之幫助行為。從而，一般民眾提供金融帳戶予不熟識
      之人，其主觀上或有詐欺人員可能會利用其提供之金融帳
      戶，作為向他人詐欺取財工具之直接故意或不確定故意，
      但若謂不問情節均認提供金融帳戶之行為人，主觀上均已
      認識該帳戶可能作為對方收受、提領特定犯罪所得使用，
      對方提領後會產生遮斷金流以逃避國家追訴、處罰之效果
      者，則不無將幫助詐欺行為與幫助洗錢行為之主觀犯意等
      同視之，而與前揭最高法院108年度台上大字第3101號大
      法庭裁定意旨有違。
（四）本案被告固然有提供上開中國信託銀行帳戶予詐欺人員使
       用，幫助詐欺人員對告訴人詐騙而使告訴人將受騙款項
      匯入被告所提供之上開中國信託銀行帳戶，嗣旋即遭提領
      等情。惟就被告提供帳戶幫助犯罪之目的，尚無證據證明
      係為掩飾、隱匿該等犯罪所得之本質、來源、去向、所在
      ，或使他人逃避刑事追訴而移轉或變更特定犯罪所得之情
      事；且本件係被告以外之詐欺人員施用詐術行騙，而利用
      被告所提供之上開中國信託銀行帳戶，要求告訴人將詐騙
      款項直接匯入被告上開中國信託銀行帳戶之行為，屬於正
      犯實施詐欺行為之犯罪手段，並非詐欺人員於取得財物後
      ，另為掩飾、隱匿詐騙所得之行為，亦非被告於詐欺人員
      實施詐欺犯罪取得財物後，另行提供帳戶而為之掩飾、隱
      匿。甚且，詐欺人員在蒐集本案帳戶時，尚未實施犯罪，
      被告於提供上開帳戶資料時，特定犯罪既然尚未發生，被
      害人或犯罪所得還未產生，前置之特定犯罪尚未既遂前，
      單純提供帳戶是否該當幫助洗錢罪，即不無疑問。從而，
      就本案被告提供帳戶幫助犯罪之目的，客觀上尚無證據有
      何掩飾、隱匿該等犯罪所得之本質、來源、去向、所在，
      或使他人逃避刑事追訴而移轉或變更特定犯罪所得之情事
      ；遑論單純提供帳戶之被告，主觀上是否有積極避免使他
      人受追訴、處罰而對於犯罪所得或利益掩飾或隱匿，使之
      合法化或無法追溯之意思。是本院認不能僅因提供帳戶之
      人對於前置犯罪有所助力，遽論被告亦應構成後階段之幫
      助洗錢罪嫌。本案被告既否認有幫助洗錢之犯意，檢察官
      並未具體指出本案被告有何「掩飾、隱匿」犯罪所得之行
      為內容或方式，亦未積極證明被告有參與詐欺人員將提領
      之犯罪所得予以掩飾、隱匿，進而營造合法來源之外觀，
      或使其來源無法追溯之行為，更未提出事證證明被告主觀
      上有何「掩飾、隱匿」犯罪所得之犯意，自不能僅因被告
      提供上開銀行帳戶等行為，遽論以幫助洗錢之罪責。
（五）綜上所述，檢察官所提出之證據，尚未達於通常一般人均
      不致有所懷疑，而得確信被告確有幫助洗錢罪嫌，本應為
      被告此部分無罪之諭知，然公訴意旨認被告此部分與前開
      有罪之刑法第30條第1項、第339條第1項之幫助詐欺取財
      犯行，係以一行為同時觸犯數罪名，為想像競合犯，屬裁
      判上一罪，爰不另為無罪之諭知，附此敘明。
據上論斷，依刑事訴訟法第299條第1項前段，刑法第339條第1項
、第30條第1項、第2項、第41條第1項前段，刑法施行法第1條之
1第1項，判決如主文。
本案經檢察官石光哲提起公訴，檢察官廖秀晏、吳宣憲到庭執行
職務。
中　　華　　民　　國　　110 　年　　10　　月　　27　　日
            刑事第四庭  審判長法  官    黃益茂
                              法  官    林昱志
                              法  官    蔡霈蓁
以上正本與原本無異。
如不服本判決應於收受送達後20日內向本院提出上訴書狀，並應
敘述具體理由；其未敘述上訴理由者，應於上訴期間屆滿後20日
內向本院補提理由書（均須按他造當事人之人數附繕本）「切勿
逕送上級法院」。
                              書記官    黃馨儀
中　　華　　民　　國　　110 　年　　10　　月　　28　　日
論罪科刑法條
刑法第339條
意圖為自己或第三人不法之所有，以詐術使人將本人或第三人之
物交付者，處5年以下有期徒刑、拘役或科或併科50萬元以下罰
金。
以前項方法得財產上不法之利益或使第三人得之者，亦同。
前二項之未遂犯罰之。
刑法第30條
幫助他人實行犯罪行為者，為幫助犯。雖他人不知幫助之情者，
亦同。
幫助犯之處罰，得按正犯之刑減輕之。